臺灣臺北地方法院刑事判決　　　　　　100年度簡上字第274號
上　訴　人
即　被　告　陳雄仁
上列上訴人因竊盜案件，不服本院簡易庭中華民國100年7月14日
100年度簡字第2570號刑事簡易判決（聲請簡易判決處刑案號：
100年度偵字第11056號），提起上訴，本院管轄之第二審合議庭
判決如下：
    主  文
上訴駁回。
陳雄仁緩刑年。
    事  實
一、陳雄仁於民國100年5月12日下午3時53分許，在設於臺北市
    萬華區臺北捷運龍山寺站地下1樓之「7-11」統一超商內，
    適有葉美玉在該超商隔壁之康是美藥妝店門口組裝貨物陳列
    架，而將其隨身之黑色背包1個（內有現金新臺幣【下同】
    2,080元、身分證、健保卡、郵局金融卡各1張、華南銀行金
    融卡2張【聲請簡易判決處刑書誤載為1張，應予更正】、名
    片夾1只、諾基亞及GPLUS廠牌之行動電話各1支等物）置放
    在該超商門口之扭蛋機臺上，陳雄仁竟意圖為自己不法之所
    有，趁葉美玉不注意之際，徒手竊取該黑色背包1個，得手
    後旋即離去現場。嗣因葉美玉發覺有異報警處理，經警調閱
    該超商監視器錄影畫面後，於同日晚上6時許，在上開龍山
    寺捷運站1號出口外之公車站牌前，攔查陳雄仁，並當場扣
    得上開黑色背包1個（連同內含物，業據葉美玉領回），而
    查悉上情。
二、案經臺北市政府警察局萬華分局報請臺灣臺北地方法院檢察
    署檢察官偵查後，聲請以簡易判決處刑。
    理  由
一、證據能力
(一)、按被告以外之人於審判外之陳述，雖不符刑事訴訟法第159
    條之1至第159條之4之規定，而經當事人於審判程序同意作
    為證據，法院審酌該言詞陳述或書面陳述作成時之情況，認
    為適當者，亦得為證據，刑事訴訟法第159條之5第1項定有
    明文。本件檢察官、被告於本院審判程序時，就本判決所引
    用其他審判外之言詞或書面陳述，均明示同意有證據能力，
    本院審酌該具有傳聞證據性質之證據，其取得過程並無瑕疵
    ，與待證事實具有關聯性，證明力非明顯過低，以之作為證
    據係屬適當，認俱得為證據。
(二)、至於本判決所引用之非供述證據部分，與本案均有關連性，
    亦無證據證明係實施刑事訴訟程序之公務員以不法方式所取
    得，依刑事訴訟法第158條之4之反面解釋，當有證據能力，
    復於本院審理時，提示並告以要旨，使檢察官、被告充分表
    示意見，自得為證據使用。
二、訊據上訴人即被告陳雄仁固坦承有於上揭時、地，拿取被害
    人葉美玉所有、置放在上開超商門口扭蛋機上之黑色背包1
    個之事實，惟矢口否認有何竊盜犯行，辯稱：我當時以為是
    別人不要的東西，才會把它撿起來，而且事後我知道是別人
    的東西，立即搭車返回萬華，遇到警察之後，馬上交給警察
    ，並沒有要竊盜的意思等語。經查：
(一)、被告確有上揭時、地，擅自拿取被害人所有、置放在上開超
    商門口之黑色背包1個（內有現金2,080元、身分證、健保卡
    、郵局金融卡各1張、華南銀行金融卡2張、名片夾1只、諾
    基亞及GPLUS廠牌之行動電話各1支等物），旋即離開上開超
    商，嗣於同日晚上6時許，在上開龍山寺捷運站1號出口外之
    公車站牌前，為臺北市政府警察局捷運警察隊一分隊員警林
    進前攔停，並在其身上查扣被害人所有之上開黑色背包1個
    之事實，業據被告供承不諱，核與證人即被害人葉美玉、證
    人即員警林進前證述之情節大致相符，並有上開超商監視器
    錄影光碟暨翻拍照片、臺北市政府警察局物品發還領據、扣
    案物品照片附卷可稽。上揭事實，洵堪認定。
(二)、被告雖辯稱：當時以為是別人不要的東西，才會撿拾，並沒
    有竊盜的意思等語。惟查，被告所拿取之上開黑色背包，確
    係被害人所有之物，業如前述。而證人即被害人葉美玉於警
    詢及本院審理時明確證稱：當天我要去康是美作行銷，我的
    櫃設在康是美的前面，隔壁是統一超商，工作之前要組合架
    子，因為組合架子很麻煩，我就把包包放在隔壁統一超商扭
    蛋機的上面，想說組合好之後，再把包包揹回去，但是組合
    好之後，我就忘了，直到要開始賣的時候，才發現包包不見
    了，包包是中古的普通小包包，從外觀上可以看得出來裡面
    有東西，並不是別人不要的包包，而且包包就放在我垂手可
    得的位置，我人一直都在康是美等語；證人即員警林進前於
    本院審理時亦證稱：被告從其後背包拿出1個包包，是個舊
    的女用包包，但不像是別人不要的東西，從外觀看就可以覺
    得裡面有東西等語，亦均明確證述被告所拿取之上開黑色背
    包外觀並非屬他人丟棄之背包。且依卷附之扣案物品照片觀
    之，扣案之黑色背包外觀乾淨並無破損，內有現金2,080元
    、身分證、健保卡、郵局金融卡各1張、華南銀行金融卡2張
    、名片夾1只、諾基亞及GPLUS廠牌之行動電話各1支等物，
    自該背包之外觀、內部裝載上開物品而具有相當之重量，已
    難認為他人拋棄物之物甚明。再者，被告拿取該黑色背包之
    地點，係在超商門口之扭蛋機檯上，衡諸常情，倘該黑色背
    包為他人所棄置之物，理應棄置於該捷運站垃圾箱或其他不
    起眼之角落，豈有棄置於人來人往之超商大門口扭蛋機檯上
    ？參以，上開超商監視器錄影光碟經本院當庭勘驗結果，被
    告拿起超商內座椅上之卡其色背包後，往超商門口方向行走
    ，經過扭蛋右轉後，站在扭蛋機前面，翻動扭蛋機上之黑色
    背包，並整理自己手上之物品，並拿起黑色背包後轉身離去
    ，有本院100年10月21日勘驗筆錄在卷可按，則被告拿取該
    黑色背包前，既有翻動該黑色背包之動作，即應可自該黑色
    背包之外觀、重量及置放地點，判斷該黑色背包為他人所有
    之物，惟其竟仍擅自取之，其謂主觀上無不法所有之意圖，
    要非可採。況被告拿取該黑色背包後，旋即將該黑色背包置
    於其隨身背包內並離去，復搭乘捷運返回其住處，中途並至
    馬偕醫院領取藥品一節，亦據被告自承明確，果被告主觀上
    並無為自己不法所有之意圖，大可於拿取該黑色背包後，交
    由超商店員或捷運站站務人員依法處理，豈有將該背包置於
    自己之背包內而離去之理？益徵被告前開置辯，核與常情不
    符，洵不足採。被告主觀上確有意圖為自己不法所有之故意
    ，並進而著手擅自取走被害人所有之上開黑色背包，應堪認
    定。
(三)、被告復辯謂：事後旋即返回萬華，主動交與警察處理，並無
    不法所有犯意云云。惟查，證人林進前於本院審理時明確證
    述：當時我正在巡視龍山寺站，剛好在出站的門口，站長跟
    我說有1名女生的包包不見了，那個人就是葉美玉，我就去
    超商調監視器的畫面，後來被害人在派出所製作筆錄時，我
    就繼續巡邏，在龍山寺上面的公車站牌看到被告，覺得跟影
    像中的老先生有八、九成像，我就把被告請過來，並跟他說
    是否剛才在樓下拿1個包包，他楞了一下，一直看我，我就
    跟他說如果你有拿的的話，就要拿出來還給人家，他就說有
    ，是我請他把包包的東西拿出來，他才跟我說他有撿到等語
    ，而證人林進前於接獲通報被害人在上開地點遭竊後，旋即
    調閱案發地點超商之監視器錄影畫面，其對於監視器錄影所
    攝錄之被告行止、穿著、外型等清楚記憶，並旋即在龍山寺
    捷運站1號出口外之公車站牌，攔查被告一節，要非難事。
    參以，證人林進前與被告間互不認識，應無設詞誣陷被告之
    動機，其所言堪信為真。是被告應係於證人林進前將其攔查
    詢問後，始將其擅自取走之上開黑色背包取出並交付與證人
    林進前甚明，被告上開所辯，要與事實有違，亦非可採。況
    被告確有於上揭時、地，竊取被害人所有之黑色背包1只之
    事實，業經認定如前，縱令其事後將所擅取之物返還，亦無
    解於其行為時，主觀上確有不法所有之意圖，被告辯謂並無
    不法所有之犯意一節，實無足採。
(四)、綜上所述，本件事證明確，被告上開犯行，要堪認定，應依
    法論科。
三、按刑法對於侵害所有人享有之持有狀態者，係以竊盜、搶奪
    、強盜等罪加以處罰；對於侵害所有人喪失持有狀態者，則
    以侵占遺失物罪相繩。本件被害人雖將其隨身之黑色背包置
    放在上址超商門口之扭蛋機臺上，惟其自始均在與上址超商
    相鄰之康是美藥妝店工作一節，亦據證人即被害人證述綦詳
    ，足認上開扭蛋機臺上之黑色背包，仍係在被害人持有中，
    被害人並無喪失持有狀態。自非脫離本人持有之物或遺失物
    。被告意圖為自己不法之所有，乘機擅取該扭蛋機臺上之被
    害人所有黑色背包，揆諸前開說明，自應成立竊盜罪。是核
    被告所為，係犯刑法第320條第1項之竊盜罪。又被告雖於犯
    後係主動交出所竊得之上開財物與員警林進前，惟身著警察
    制服之員警林進前係於執行勤務過程中，行經龍山寺捷運站
    出口處之公車站牌時，因發覺被告與案發地點之超商監視錄
    影所攝錄之行為人極為類似，始上前盤查並詢問後，被告始
    主動交付所竊得之物，業據證人林進前證述如前，足認於被
    告交出上開竊得之財物前，不論在主觀或客觀上，員警均已
    發覺其有相當之犯罪嫌疑，核與刑法自首之要件不符，併此
    敘明。
四、原審以被告犯行事證明確，適用刑法第320條第1項之規定，
    並審酌其生活狀況、智識程度、犯罪後態競，以及被害人所
    受損害等一切情狀，量處拘役10日，並諭知以1,000元折算1
    日為其易科罰金之折算標準，經核原審認事用法均無違誤，
    量刑亦稱妥適。被告提起本件上訴，猶執詞否認犯行，即無
    理由，應予駁回。又其復執以：請求從輕量刑云云，惟犯罪
    之處罰，現行刑事處罰多採相對罪刑法定主義，賦與法官對
    各個具體犯罪案件有其刑罰裁量權，量刑過輕，確對犯人易
    生僥倖之心，不足收儆戒及改過之效，則刑罰不足以戒其意
    ，且被害人或社會產生不平之感；量刑過重則易致犯罪人怨
    懟、自暴自棄，難收悅服遷善之功。本件被告任意竊取他人
    財物，侵害他人之財產安全，欠缺尊重他人所有物之體認，
    惟考量其竊盜所得財物之價值，及其犯罪動機、目的及手段
    ，於該罪法定刑最高為5年以下有期徒刑，另得選科拘役或
    罰金之刑整體觀之，原審量處拘役10日，堪認適當。且關於
    易科罰金之折算標準，依刑法第41條第1項前段規定，最高
    為3,000元折算1日，最低為1,000元折算1日，原審諭知以1,
    000元折算1日，顯然亦已斟酌被告全盤情節，而諭知最輕之
    易科罰金折算標準。綜此而論，自難認原審量刑失當，有應
    予撤銷而改判之理由。從而，被告猶執前詞，指摘原審判決
    量刑過重而提起本件上訴，亦為無理由，應予駁回。
四、末查，被告於本件行為時，除本件犯行外，並無其他經法院
    判處有罪之刑事前科紀錄等情，有臺灣高等法院被告前案紀
    錄表在卷可按，其於本案偵、審中雖否認主觀上有何竊盜故
    意，惟其對於本件竊取被害人所有上開黑色背包之案發過程
    ，自始均供承明確，且於犯後2小時內，自行返回案發地點
    ，並於員警詢問時，主動將所竊取之物交與員警，本件諒係
    因一時失慮，致罹刑章，參以，被告業將所竊之物返還與被
    害人，並於本院審理時，當庭向被害人道歉，足認其犯後尚
    知悔悟，而被害人亦表明不再追究被告之行為，有本院100
    年11月4日審判筆錄附卷可佐，本院認被告經此教訓，應已
    知警惕，而無再犯之虞。復審酌被告之年齡、教育程度、職
    業等，其所受之宣告刑，足認以暫不執行為適當，爰依刑法
    第74條第1項第2款之規定，予以宣告緩刑3年，以利自新。
據上論斷，應依刑事訴訟法第455條之1第1項、第3項、第368條
，刑法第74條第1項第2款，判決如主文。
本案經檢察官陳映蓁到庭執行職務
中    華    民    國   100    年    11    月    25    日
                  刑事第四庭  審判長法  官  吳冠霆
                                    法  官  賴武志
                                    法  官  李殷君
以上正本證明與原本無異。
本件不得上訴。
                                    書記官  殷玉芬
中    華    民    國   100    年    11    月    30    日
附錄本判決論罪科刑法條全文：
中華民國刑法第320條
意圖為自己或第三人不法之所有，而竊取他人之動產者，為竊盜
罪，處5年以下有期徒刑、拘役或5百元以下罰金。
意圖為自己或第三人不法之利益，而竊佔他人之不動產者，依前
項之規定處斷。
前二項之未遂犯罰之。